臺灣臺南地方法院民事判決              100年度婚字第395號
原      告  陳文進
被      告  黃美華
上列當事人間請求離婚事件，經本院於民國100年10月4日言詞辯
論終結，判決如下：
    主      文
原告之訴駁回。
訴訟費用由原告負擔。
    事實及理由
一、原告起訴主張略以：
（一）兩造係於民國約74年結婚，初期尚融洽，漸漸被告露出原
      性，多疑猜忌、強勢，常常講出一些冷嘲熱諷的言語，致
      使兩造開始產生裂痕，時常在孩子面前吵鬧不休，爭吵不
      斷，原告因不堪精神折磨、工作的勞累、家庭不溫暖，而
      導致憂鬱、自殘、自殺的念頭，但因以前的醫院建檔不完
      全，以致沒有證據可以作證。
（二）原告與被告因而沒有了感情，夫妻分房而睡，沒有溫暖可
      言，造成遺憾，所以原告選擇逃避而離家。回到父母的老
      家，被告竟然趕盡殺絕，來到原告的工作工廠吵鬧，導致
      原告被老闆開除，工作也沒有，也不顧年老的父母求情，
      也不顧到情份，告了原告2次家暴，造成原告心裡恐懼，
      不敢回兩造共同的家，深怕再對被告動粗，因此請求庭上
      准予離婚。
（三）原告和被告因被告的堅持而走上法庭，造成雙方已經沒有
      情份，和共同生活的意願可言，原告願意把畢生所賺的2
      棟房子和現金（在被告的戶頭）還有小工廠，全部留給被
      告作為生活的依靠，而原告因有家暴前科，又怕被告的騷
      擾，以致喪失工作，至今只能打零工為生，因原告離家多
      年，也因年紀大找不到工作，只好走向離婚之路，不然誰
      願意放棄一生努力的工廠不要呢？
（四）原告以為這場婚姻能白頭到老，原來被告的本性，是掌控
      慾強，得不到就毀掉它，常常以各種理由向原告爸爸要錢
      ，最初原告爸爸都有給被告新臺幣（下同）幾百萬元，夫
      妻還算快樂，之後不再給被告錢，夫妻吵架就越來越多，
      被告早知道這段婚姻已無法維持，便開始耍心機蒐集證據
      ，只有原告一直工作，是笨蛋，不知道被告十幾年前就開
      始算計原告，現在要原告拿出具體證據實在困難，原告只
      知道這婚姻無法維持、無法共同生活，被告也知道，因為
      被告也曾自殺，現在被告不離婚只是為了原告父親的錢。
      不幸福的婚姻苦撐幾十年，演變成家暴，最後只有怨恨，
      彼此折磨對方，假如還有感情，被告不會在十幾年前就開
      始蒐集證據，必要時可以拿出來做籌碼，果然不假，97年
      離婚案，被告費盡心機蒐集的證據一一都出現。被告特別
      教育孩子，現在有兒子幫襯，更是有了靠山，被告帶著兒
      子陳詠翔前往官田原告父親家，摔壞陳家祖先牌位，踢壞
      2 扇門，推阿嬤撞衣櫃，打傷姑姑，被告在場冷眼旁觀，
      現在更有兒子幫忙出氣，以後吵架只要把兒子推出來即可
      。被告個性強勢，控制慾強，稍有不順，若有不從，家庭
      又吵翻天，不斷上演家暴，兩個孩子已經經被告灌輸原告
      是不負責任的父親，4年來不曾來往，現在原告只要求准
      予離婚，孩子大了，有工廠的收入，還有1棟房子租人以
      房租收入，因此才堅持離婚，跳出充滿怨恨、不幸的婚姻
      。原告是有家暴前科的人，難道讓原告回去製造衝突造成
      社會新聞嗎？施暴者就無權訴請離婚嗎？新聞曾有報導，
      社會上女人內褲不洗就可判離婚，請問原告為何還要有依
      據。
（五）綜上，原告爰依民法第1052條第1項第3款及第6款之規定
      訴請離婚。
二、被告則辯以：
（一）本件原告訴請離婚，主張之事實略為：1.被告個性多疑猜
      忌強勢，致原告有輕生、自殘念頭、憂鬱症狀。2.原告認
      夫妻間感情淡薄且深怕再度對原告對粗，而訴請離婚。3.
      原告願將畢生所賺之二棟房子、工廠及現金，全部留予被
      告，以供被告離婚後生活所需。被告否認原告上列主張之
      事實，分段辯明如下：
    1.原告所主張之離婚事由，與前案確定判決（鈞院97年度婚
      字號第265號、臺灣高等法院臺南分院97年度上字第103號
      ）之離婚請求事由相同；原告茲又在3年後之以同一離婚
      事由訴請離婚，顯然違背「一事不再理」法則，應請駁回
      原告之訴。
    2.兩造從相戀至今已30年，猶如原告所稱尚還和諧，平時雖
      忙於工作，一有假日，時常出遊；從宜蘭、陽明山、淡水
      、劍湖山、臺中博科館、八卦山、日月潭、阿里山、墾丁
      、小琉球、臺東花蓮國家公園，甚至登山…等，足跡遍及
      全臺。平時晚上亦常歡唱卡啦OK：舊情也綿綿、家後、鑼
      聲若響、快樂出航…等歌曲中忙裡偷閒度過，每年春節亦
      會至外地旅遊，直至97年春節還一起出遊。然卻在近幾年
      中，原告變化甚鉅，一方面做出傷害夫妻間情感基礎，危
      及子女及家庭生計，卻又一路喊冤。這些年來，被告克勤
      克儉，努力持家，至今仍在為家奉獻，試問女人一生有幾
      個30年？在原告離家期間，被告也曾多次至鄉下尋找原告
      ，試圖修補夫妻關係，均被原告家人辱罵：不要臉、懶惰
      的女人…等不堪入耳之言詞，為了家，被告都選擇忍耐，
      但是難道只因被告不離婚，就得忍受這樣的辱罵嗎？對於
      兩造間婚姻走到今日如此地步，原告應負大部分責任，理
      由如下：(1)原告多次搞失蹤，後來疑與外人串通，騙被告
      簽下一張協議書，趁機拿走工廠帳款。(2)原告拿走被告母
      親的金子。(3)原告多次對被告施以家暴行為，屢勸不聽，
      迫於無奈只得申請保護令，後經原告要求，及顧及夫妻之
      情，而撤銷保護令（可查鈞院97年度家護聲字第26號、97
      年度家護聲字第18號），誰知原告卻趁此提出離婚訴訟。
      (4)原告開走一輛車子（該車乃被告為生意用所購買，但登
      記在原告名下，為載兩米半長的銅條，如今只能用機車運
      送），時適逢被告客戶倒帳，使本陷於困境中的家庭雪上
      加霜，只能將房子貸款（當時子女各未滿18、16歲，一子
      於現實只得休學，每日兼3份工作，如今子女雖已成年，
      只因尚在外讀大學、花費頗鉅，怎能把養育責任全推與被
      告？逢大環境不好，為工作、為五斗米折腰的壓力，又豈
      是原告1人在外玩樂所能體會？）。
（二）又所謂工廠，只是被告1個婦道人家，在家裡接一些車床
      加工的工作，只因原告離家出走，迫於龐大開銷，不得不
      做的粗重工作以維生計。原告若是怕影響家人，理應知錯
      能改，負起為人父的責任，為子女樹立榜樣。被告堅持不
      離婚，因被告認為原告只是誤入迷途、誤信小人，這裡才
      是原告的家，也是原告盡義務與責任的地方。被告也認為
      ，所謂家應是夫妻善待彼此，縱使遇到困難也應共同努力
      維護度過，用心疼愛孩子，教養子女，引導子女踏上光明
      前途。而父子（女）之情，乃為天性，望子成龍、望女成
      鳳為人之常情，莫不期望後代子孫能光宗耀祖，青出於藍
      ，堅信原告會悔悟。且不久將來孩子論及婚嫁為了名譽更
      是不能離婚。
（三）綜上所述，原告請求離婚，實無理由，爰請法院駁回其訴
      。
三、得心證之理由：
（一）按除別有規定外，確定之終局判決就經裁判之訴訟標的，
      有既判力；又按提起婚姻無效、撤銷婚姻或離婚之訴，因
      無理由被駁回者，受該判決之原告，不得援以前依訴之合
      併、變更或追加所得主張之事實，提起獨立之訴，民事訴
      訟法第400條第1項及第573條第1項，分別定有明文。另按
      判決之既判力，係僅關於為確定判決之事實審言詞辯論終
      結時之狀態而生，故在確定判決事實審言詞辦論終結後所
      後生之事實，並不受其既判力之拘束；離婚之訴經判決確
      定後，如以後有請求離婚之新事實發生，當事人自得據以
      起訴，不能以一事再理論，最高法院39年臺上字第214號
      及20年上字第2537號判例可資參照。經查：
    1.原告前於97年間，以兩造有民法第1052條第2項難以維持
      婚姻之重大事由向本院訴請判決離婚，而經本院以97年度
      婚字第5265號駁回原告離婚之請求，後原告雖提起上訴，
      然原告嗣於臺灣高等法院臺南分院以97年度家上字第103
      號民事案件審理期間撤回上訴而確定等情，業據本院依職
      權調閱前開卷宗核閱無誤。稽之本件原告提起前案離婚訴
      訟，既係因無理由被駁回，揆諸前開說明，受該判決之原
      告即不得援以前依訴之合併、變更或追加所得主張之事實
      ，提起獨立之訴。
    2.本件原告主張受到被告不堪同居之虐待，而主張兩造間有
      民法第1052條第1項第3款之離婚事由，無非係以被告向本
      院聲請通常保護令前之事實為依據等語（見本院100年10
      月4日言詞辯論筆錄）。稽之兩造間之通常保護令事件即
      本院97年度家護字第26號，係於97年2月27日核發，而兩
      造間離婚前案訴訟即本院97年度婚字第5262號離婚事件，
      則係於97年8月20日言詞辯論終結，此有上開通常保護令
      及民事判決在卷可考，堪認本件原告主張兩造間有民法第
      1052條第1項第3款之離婚事由，顯係屬原告得依前離婚訴
      訟所得追加主張之事實，故本件原告以上開事由提起本件
      訴訟，於法即有未合，應予駁回。
（二）再者，原告雖又主張因伊想殺害被告，故本件兩造間有民
      法第1052條第1項第6款之離婚事由等語（見本院100年10
      月4日言詞辯論筆錄）。然揆諸民法第1052條第1項第6款
      ，係規定夫妻之一方意圖殺害他方，他方得向法院請求離
      婚，是意圖殺害配偶之一方，自無法依該條款之規定訴請
      離婚。故本件原告依民法第1052條第1項第6款之事由訴請
      離婚，於法亦有不合，同應予駁回。
（三）綜上所述，本件原告法依民法第1052條第1項第3款及第6
      款之事由訴請離婚，於法均有未合，原告之訴應予駁回。
四、本件判決基礎已臻明確，兩造其餘攻擊防禦方法及舉證，於
    判決結果無影響，毋庸一一論列，附此敘明。
五、結論：本件原告之訴為無理由，依民事訴訟法第78條，判決
    如主文。
中    華    民    國   100    年    10    月    18    日
                      家事法庭  法  官  楊佳祥
以上正本係照原本作成。
如對本判決上訴，須於判決送達後20日內向本院提出上訴狀。如
委任律師提起上訴者，應一併繳納上訴審裁判費。
中    華    民    國   100    年    10    月    18    日
                                書記官  葉芳如